【裁判字號】    98,交訴,58
【裁判日期】    980507
【裁判案由】    業務過失致死
【裁判全文】
臺灣臺中地方法院刑事判決              98年度交訴字第58號
公  訴  人  臺灣臺中地方法院檢察署檢察官
被      告  甲○○
上列被告因業務過失致死案件，經檢察官提起公訴（97年度偵字
第18133號），本院判決如下：
    主    文
甲○○從事業務之人，因業務上之過失致人於死，處有期徒刑捌
月。
    犯罪事實
一、甲○○係財本混凝土有限公司司機，係以駕駛混凝土車為業
    務之人。於民國97年7月22日下午1時50分許，駕駛車牌號碼
    586-RY號自用大貨車，沿臺中縣東勢鎮○○路由東勢往卓蘭
    方向行駛，途經東蘭路76之18號前處，本應注意車輛行駛時
    ，駕駛人應遵守道路交通標線行駛，於彎道行駛時，應注意
    車前狀況，隨時採取必要之安全措施，又汽車在劃有分向限
    制線之路段，不得跨越分向限制限駛入來車之車道。而依當
    時情形天氣晴，日間自然光線，路面柏油、乾燥、無缺陷，
    亦無障礙物，並無不能注意之情事，於上開彎道路段，竟疏
    未注意車前狀況，並跨越分向限制線駛入來車之車道，適有
    劉祥明駕駛車牌號碼ON-3470號自用小貨車，亦沿東蘭路由
    卓蘭往東勢方向行駛，劉祥明因行經彎道時，驟見甲○○之
    自用大貨車駛入其所在之車道，欲往其左方閃避，而甲○○
    亦見劉祥明車輛自前方駛來，即向其右方駛回其車道，因煞
    車不及，致甲○○駕駛之前開自用大貨車左車頭撞擊劉祥明
    駕駛之上開自用小貨車左車頭，造成劉祥明駕駛之自用小貨
    車車頭左側全毀，劉祥明因而受有胸部重挫傷併氣血胸、左
    前臂左腿開放性骨折、頭部多處撕裂傷等傷害，經送醫後，
    仍於97年7月22日下午2時8分許，因全身挫裂創傷合併內出
    血而不治死亡。甲○○於警方前往現場處理車禍時，當場承
    認為肇事人，並接受裁判。
二、案經臺中縣警察局東勢分局報請臺灣臺中地方法院檢察署檢
    察官相驗後自動檢舉及由劉祥明之子丙○○訴請該署檢察官
    偵查起訴。
    理    由
一、證據能力
(一)、按被告以外之人於審判外之言詞或書面陳述，除法律有規定
    者外，不得作為證據，為刑事訴訟法第159條第1項定有明文
    。卷附臺灣省臺中縣區車輛行車事故鑑定委員會97年11月19
    日中縣鑑字第0975502898號函檢送之鑑定意見書、臺灣省車
    輛行車事故覆議鑑定委員會98年1月19日覆議字第098620020
    9號函檢送之覆議意見書，均係該等機關接受臺灣臺中地方
    法院檢察署檢察官依刑事訴訟法第208條之囑託所為之鑑定
    ，並依同法第206條第1項做成書面報告，其雖屬被告以外之
    人於審判外所為之書面陳述，然係刑事訴訟法第159條第1項
    ，「除法律有規定者」之例外情形，而本院並審酌該鑑定委
    員會及覆議鑑定委員會以其鑑識車禍事故之專業職能及經驗
    ，依卷附相關證據判斷所得結果，而為紀錄，上開書面陳述
    之信憑性已具相當之擔保，認為適當，且其做成之過成，亦
    查無何違法或不當之情事，自有證據能力。至其證據力為何
    ，自應由本院依卷內證據資料綜合判斷之，自不待言。
(二)、又按被告以外之人於審判外之陳述，雖不符合同法第159條
    之1至第159條之4之規定，但經當事人於審判程序同意作為
    證據，法院審酌該言詞陳述或書面陳述作成時之情況，認為
    適當者，亦得為證據。當事人、代理人或辯護人於法院調查
    證據時，知有第159條第1項不得為證據之情形，而未於言詞
    辯論終結前聲明異議者，視為有前項之同意，刑事訴訟法第
    第159條之5定有明文。卷附之道路交通事故現場圖、道路交
    通事故調查報告表(一)、(二)、現場照片、東勢鎮農會附設農民
    醫院病歷摘要、臺灣臺中地方法院檢察署相驗屍體證明書，
    法醫驗斷書、相驗照片、臺中縣警察局道路交通事故肇事人
    自首情形紀錄表等，係被告以外之人於審判外之書面陳述，
    為傳聞證據，於本院準備程序中，公訴人、被告對於該等證
    據均未爭執其證據能力，亦未於本院言詞辯論終結前對其證
    據能力聲明異議，本院審酌前開證據作成或取得之狀況，並
    無違法或不當取證之情事，且亦無顯不可信之情況，故認為
    適當而均得以作為證據，揆諸前開條文之規定，應均具證據
    能力，先予敘明。
二、訊據被告甲○○固不否認其為財本混凝土有限公司司機，於
    前揭時、地駕駛上開自用大貨車欲載運混凝土至卓蘭，於途
    中與被害人劉祥明駕駛之自用小貨車發生車禍，被害人受傷
    送醫後仍不治死亡事實，惟否認有何過失致死之犯行，並辯
    稱：當時伊是為了閃避右方停放的一臺小客車，就往左彎一
    點，大約跨越雙黃線10公分後，就把車子開正，之後就看見
    被害人之自用小貨車突然左轉超越對向雙黃線迎面駛來，伊
    沒有跨越雙黃線行駛，亦沒有駛入對向車道，伊沒有過失云
    云。惟查：
(一)、被告於97年7月22日下午1時50分許，駕駛上開自用大貨車，
    沿臺中縣東勢鎮○○路由東勢往卓蘭方向行駛，途經東蘭路
    76之18號前處，適有被害人駕駛車牌號碼ON-3470號自用小
    貨車，亦沿東蘭路由卓蘭往東勢方向行駛，被告駕駛之前開
    自用大貨車左車頭撞擊被害人劉祥明駕駛之上開自用小貨車
    左車頭，造成被害人駕駛之自用小貨車車前左側全毀，被害
    人因而受有胸部重挫傷併氣血胸、左前臂左腿開放性骨折、
    頭部多處撕裂傷等傷害，經送醫後，仍因全身挫裂創傷合併
    內出血而不治死亡之事實，業據被告供承在卷，並有道路交
    通事故現場圖、道路交通事故調查報告表(一)、(二)、現場照片
    、東勢鎮農會附設農民醫院病歷摘要、臺灣臺中地方法院檢
    察署相驗屍體證明書，法醫驗斷書、相驗照片等在卷足證（
    見相驗卷第12頁、30頁、32頁至33頁，偵查卷第15頁至17
    頁），堪信為真。
(二)、據被告供稱：「我從東勢往卓蘭的方向行駛，至肇事地我對
    向的車子到我面前時突然左轉往我面前撞上我，我看見對方
    時立即煞車，當時二車相距約10公尺，我車有煞停，但對方
    沒有煞車撞上我的左前車頭」、「對方是我的對向車，突然
    左轉，就撞到我左側，他沒有打方向燈，我看到他左轉離我
    10公尺，我看到後就緊急煞車，然後他就撞過來」、「（他
    是直行越線行駛，還是要左轉？）他是走到撞擊處馬上左彎
    」、「我看到他時，他已經要左彎接近黃線，我立刻踩煞車
    ，將方向盤右轉，但因方向盤卡死，車滑到撞擊處」、「我
    那時候的感覺是他（被害人）要左轉，但是他應該是跨越中
    心雙黃線，直直迎面而來」等語（見相驗卷第5頁、28頁至
    29頁）。本案被害人因車禍死亡，雖無法由其陳述當時行車
    方向，然核本案肇事路段並無叉路，亦非交叉路口，被害人
    亦未打方向燈，而肇事時，被害人自用小貨車之撞擊位置係
    在車頭左側，而非其右側，並據被告所述，被害人是到其面
    前突然左轉接近雙黃線而撞上等情觀之，被害人駕駛上開自
    用小貨車於肇事地點，其行車路線應係直行，並非左轉乙節
    ，應可認定。又本案車禍肇事路段為劃設有分向限制線之彎
    道，被告之自用大貨車之輪胎煞車痕起始於分向限制線上，
    至煞停為止，約有10公尺之煞車痕；而被害人行駛之車道，
    並無煞車痕；兩車之撞擊位置分別為被告之自用大貨車車頭
    左前側及被害人車頭左側；撞擊後散落物及油跡大致散布在
    被告車道及靠近分向限制線附近；肇事後，被害人之自用小
    貨車車頭部分跨越在分向限制線等情，分別有道路交通事故
    現場圖、道路交通事故調查表(一)、(二)及現場照片可按（見相
    驗卷第20頁至第26頁）【至告訴人於98年2月9日刑事陳報狀
    附照片1、2所示，在被害人車道上之煞車痕，因與本案案發
    時所拍攝之事故現場照片有間，且該輪胎煞痕與被告之自用
    大貨車案發時所遺留者尚有不同，不排除係案發後為其他車
    輛所致，自不足以作為本案證據之認定，附此說明】。則被
    告前述所稱，伊看到對方時立即煞車，當時2車相距約10公
    尺，被害人沒有煞車等語，應屬實在。而按本案車禍肇事路
    段係彎道，且係未設慢車道之雙向車道，則該路段劃設分向
    限制線（即雙黃線）之理由，係因駕駛人行駛未設慢車道之
    雙向車道，如任意超越分向限制線，將減縮對向車道行車空
    間而危及對向車輛之行車安全，而在彎道時，亦容易產生視
    覺的死角，有時無法自遠處看到對向來車，因此劃設分向限
    制線，禁止車輛跨越以避免撞及隨時迎面而來之對向車輛自
    明。再者，因彎道常產生之視覺死角，則駕駛人對於其車前
    狀況，更應提高注意，以隨時採取必要措施，自不待語。本
    案被告雖矢口否認有駛入對向車道，並辯稱當時是為了閃避
    右方停放的一臺小客車，所以就往左彎一點，之後把車子開
    正以後馬上發現被害人迎面而來云云，然而，依據卷附照片
    所示（見偵查卷第46頁上方、本院卷第38頁右下方照片），
    本案肇事地點路段彎度甚大，於被害人車道右側之路旁尚有
    建築物遮蔽等情觀之，不論被告或被害人行駛於該路段，在
    轉彎都產生視覺死角，須在車輛靠近時，始能看到對方來車
    ，而本案被害人於肇事前，係駕駛在自己之車道上，在約距
    離10公尺時，於被告看到被害人自用小貨車之同時，被害人
    始突然左轉，而被告亦向右煞停等情，已據被告前揭供述甚
    明。則倘若依據被告所辯，伊並未駛入被害人行駛之車道，
    而係因閃避右方停放之小客車，僅稍微向左偏，隨即行駛在
    自己車道上，此時，縱使被害人突然看見被告之自用大貨車
    在行駛在其前方對向車道，至多僅會往右方閃避，以防止與
    被告間隔太近而相撞。然而，依據被告所述，被害人是在其
    面前突然左彎，即與前情有間。再據現場事故照片所示（相
    驗卷第23頁），肇事現場之分向限制線上確有被告之煞車痕
    ，則被告之自用大貨車確曾跨越分向限制線乙節，應可認定
    ，又被告雖辯稱，伊只有超過雙黃線約10公分云云，惟依據
    上開路段為彎道，被告於肇事前10公尺才看到被害人之自用
    小貨車並煞停，又按被害人同時看到被告之自用大貨車即突
    然左轉之反應等情觀之，足以推論，被告於肇事前，應已駛
    入被害人所在之車道，被告於撞擊前10公尺，始看到被害人
    之自用小貨車，並將方向盤向右並踩煞車，而被害人同時亦
    因驟見被告之自用大貨車行駛佔據在其車道上，猝不及防，
    試圖駛向左方，避免與被告發生碰撞，然被告是時亦轉回其
    車道，致其自用大貨車車頭左側撞及被害人之自用小貨車車
    頭左側之結果，應可認定。是以，被告於肇事路段之彎道行
    駛，未能提高警覺，注意車前狀況，隨時採取必要之安全措
    施，又在劃有分向限制線之路段，駛入來車跨越分向限制線
    之過失，肇致本件車禍，應為事實。
(三)、末查，本件車禍經送請臺灣省臺中縣區車輛行車事故鑑定委
    員會鑑定，其鑑定意見認被告駕駛上開自用大貨車，未注意
    車前狀況，未減速慢行，且跨越分向限制線侵入來車道行駛
    不當，為肇事原因，被害人劉祥明駕駛上開自用小貨車無肇
    事因素，有該鑑定委員會97年11月19日中縣鑑字第09755028
    98號函鑑定意見書在卷可參（見偵查卷第28頁至第30頁），
    核與本院前揭所析，大致相符，堪屬可採。另據臺灣省車禍
    行車事故覆議鑑定委員會覆議意見認被告與被害人駕車行經
    彎道會車時，均跨壓行車分向限制線行駛，且互未保持安全
    間隔，同為肇事原因等語（見偵查卷第36頁至第38頁），雖
    非無見，然該鑑定結果仍無法解釋倘被告及被害人均駕駛在
    其各自之車道上，何以被害人明知被告之自用大貨車在其對
    向車道，竟選擇突然往被告車道，而向左方閃避之矛盾情形
    ，且與本院前揭說明未合，尚不足採，附此說明。
(四)、按雙黃實線  設於路段中，用以分隔對向車道，並雙向禁止
    超車、跨越或迴轉；汽車行駛時，駕駛人應注意車前狀況，
    並隨時採取必要之安全措施；復按駕駛人駕駛汽車，應遵守
    道路交通標誌、標線、號誌之指示；汽車在未劃設慢車道之
    雙向二車道行駛時，應依下列規定：一、均應在遵行車道內
    行駛。二、在劃有分向限制線之路段，不得駛入來車之車道
    內。道路交通標誌標線號誌設置規則第149條第8款、道路交
    通安全規則第90條、第94條第3項、第97條第1項第1款、第2
    款訂有明文。而依案發當時情形天氣晴，日間自然光線，路
    面柏油、乾燥、無缺陷，亦無障礙物，有道路交通事故調查
    報告表(一)在卷可查（見相驗卷第21頁），並無不能注意之情
    事，竟疏不注意及此，以致肇事，顯有過失，且其過失行為
    與被害人劉祥明之死亡間，具有相當因果關係，自應負過失
    致死之責。
(五)、又按刑法上所謂業務，係指個人基於其社會地位繼續反覆所
    執行之事務而言（最高法院八十九年度臺上字第八○七五號
    判例意旨參照）。查，被告甲○○係受僱於財本混凝土有限
    公司擔任司機，於案發時，駕駛上開自用大貨車載送混凝土
    至卓蘭途中發生本件車禍等情，業據被告自承在卷（見相驗
    卷第28頁，本院卷第18頁反面），並有財本企業有限公司預
    拌混凝土送貨單1張在卷（見相驗卷第16頁）足憑，足見案
    發時被告確實以駕駛為其業務且於從事駕駛業務之際發生本
    件車禍。因此，本件被告駕駛自用大貨車行駛於道路所發生
    之過失行為，自屬業務過失行為。
三、綜上所述，本案事證明確，被告業務過失致死犯行，洵堪認
    定，應依法論科。
四、核被告甲○○所為，係犯刑法第276條第2項業務上過失致人
    於死罪。被告於肇事後，於處理員警到場時，當場承認其為
    肇事人並願接受裁判，有臺中縣警察局道路交通事故肇事人
    自首情形紀錄表在卷可參（見相驗卷第15頁），核與自首要
    件相符，爰依刑法第62條前段規定，減輕其刑。爰審酌被告
    甲○○於本案之過失程度，其犯後否認過失，未見悔意，及
    其至今尚未與被害人劉祥明家屬達成和解，使其等傷痛依然
    存在等一切情狀，量處如主文所示之刑。
據上論斷，應依刑事訴訟法第299條第1項前段，刑法第276條第2
項、第62條前段，刑法施行法第1條之1第1項、第2項前段，判決
如主文。
本案經檢察官乙○○到庭執行職務。
中    華    民    國    98    年    5    月      7  日
            刑事第三庭     審判長法  官  周瑞芬
                                 法  官  楊曉惠
                                 法  官  李慧瑜
以上正本證明與原本無異。
如不服本判決應於收受判決後10日內向本院提出上訴書狀，並應
敘述具體理由；其未敘述上訴理由者，應於上訴期間屆滿後20日
內向本院補提理由書（均須按他造當事人之人數附繕本）「切勿
逕送上級法院」。
                                 書記官  陳青瑜
中    華    民    國    98    年    5    月      7  日
附錄論罪科刑法條
中華民國刑法第276條
因過失致人於死者，處2年以下有期徒刑、拘役或2千元以下罰金
。
從事業務之人，因業務上之過失犯前項之罪者，處5年以下有期
徒刑或拘役，得併科3千元以下罰金。


司法院資訊處製作；財團法人民間司法改革基金會備份。
